【裁判字號】    88,訴,1303
【裁判日期】    890320
【裁判案由】    偽造文書
【裁判全文】
臺灣臺北地方法院刑事判決                        八十八年度訴字第一三０三號
    公  訴  人  臺灣臺北地方法院檢察署檢察官
    被      告  甲○○
                丁○○
右列被告因偽造文書等案件，經檢察官提起公訴（八十八年度偵字第一一四二六號）
，本院判決如左：
    主  文
甲○○共同行使明知為不實之事項，而使公務員登載於職務上所掌之公文書，足以生
損害於公眾，累犯，處有期徒刑伍月，如易科罰金，以佰元折算壹日。
丁○○共同行使明知為不實之事項，而使公務員登載於職務上所掌之公文書，足以生
損害於公眾，處有期徒刑月，如易科罰金，以佰元折算壹日。
扣案之變造「丁○○」國民身分證上之照片壹張沒收之。
    事  實
一、甲○○曾於民國八十三年間因偽造文書案件，經本院以八十二年度易字第七八三
    四號判決判處有期徒刑五月確定，甫於八十三年十月二十四日易科罰金執行完畢
    ，猶不知悔改，竟與丁○○、乙○○（未據起訴）、「丙○○」及真實姓名年籍
    不詳之綽號「小白」之成年男子間，共同基於行使變造身分證及使公務員登載不
    實之犯意聯絡，由綽號「小白」之人以每件新台幣（下同）五千元之代價，委由
    甲○○尋找人頭提供身份證件用以申請護照，並由甲○○以一萬元之代價尋得丁○○提供其身分證件，丁○○因貪圖厚利，遂於八十八年五月十三日上午十時許
    ，在台北縣土城精誠路戶政事務所前，由丁○○將其所有之身分證、印章及其所
    申領之戶籍謄本三份交予甲○○、「丙○○」及綽號「小白」之人，並告知退伍
    日期，復由綽號「小白」之人於不詳時、地以換貼他人相片之方式變造丁○○名
    義之身分證，並於八十八年五月十四日交由「丙○○」以代辦人之名義持該變造
    之身分證正本及影本、印章及相片二張，前往台北師管區司令部台北縣團管區司
    令部辦理丁○○之退伍令遺失補發事宜，使該承辦人員誤認該身分證上相片之人
    確係丁○○本人，而於其職務上所掌管之公文書內登載上開遺失補發之事實，並
    據以核發貼有他人相片之退伍令遺失證明書，足生損害於該機關對退伍令管理之
    正確性，嗣於同年五月十五日上午十一時，在台北市○○區○○街九二號，由綽
    號「小白」之人將變造之丁○○身分證、戶籍謄本及退伍令遺失證明書等資料交
    予甲○○，並一同前往台北市○○區○○路附近之阿玉茶室會同乙○○，由甲○○及乙○○二人持上開證件前往台北市○○路之外交部領事事務局申辦丁○○之
    護照，由乙○○粘貼經變造完成後加以影印之丁○○之身分證影本於該普通護照
    申請書上，並由甲○○以受託人之名義填妥普通護照申請書後提出申請之際，經
    承辦人員發覺有異報警而當場查獲，並循線查獲丁○○，而自甲○○身上扣得丁○○之變造身分證、退伍令遺失證明書、戶籍謄本、普通護照申請書及申辦護照
    委託書等物。
二、案經內政部警政署刑事警察局報請台灣台北地方法院檢察署檢察官偵查起訴。
    理  由
一、訊據被告甲○○固不否認有於右揭時、地取得被告丁○○之身分證及申辦丁○○
    護照之事實，然矢口否認有何變造身分證之犯行，辯稱：其並不知綽號「小白」
    之人會換貼身分證上之相片云云，另被告丁○○固不否認有交付身分證、戶籍謄
    本及印章予綽號「小白」之人，惟矢口否認有何變造身分證及使公務員登載不實
    之犯行，辯稱：其並不知情云云。經查，右揭犯罪事實，業經被告甲○○及丁○○二人於警訊中供承不諱，而扣案之丁○○身分證，經本院依職權送內政部警政
    署刑事警察局鑑定之結果，其黏貼相片處有重覆黏貼之痕跡，且其上鋼印不吻合
    ，該身分證有變造之虞，其餘未述部分均屬真品且其上所載內容亦未發現有竄改
    痕跡，此有該局八十八年十一月八日刑鑑字第一一五０八九號鑑驗通知書在卷可
    稽。又被告甲○○於本院八十九年二月十八日調查中供稱：「小白要我找人提供
    身分證件給他，他要辦護照。」，復於本院八十九年三月一日調查中供稱：「‧
    ‧‧小白是要我找一張約二十八歲之身分證。」等語，觀諸被告甲○○自承綽號
    「小白」之人年約四十餘歲等情，參以被告甲○○於警訊中供稱：「一年多前，
    我在龍山寺對面公園認識他（即小白），當時我就知道『小白』在幹換貼身分證
    之勾當。」等語，足見被告甲○○就共犯綽號「小白」之人所為變造身分證之犯
    行，尚難推諉不知，其上開辯詞，要屬飾卸之詞，委不足採。又被告丁○○雖辯
    稱被告甲○○以雇用其至大陸工作為由要其提供身分證辦理護照云云，然為被告
    甲○○否認在卷，並於本院八十九年三月一日調查中供稱曾告知被告丁○○以其
    身分證替他人辦理護照等語在卷，參諸被告丁○○於八十八年五月十五日警訊中
    即供明：「‧‧‧‧『小白』透過『小呂』甲○○說要跟我借身分證辦護照，代
    價新台幣一萬元‧‧‧‧」等語，應認被告丁○○上開所辯，應屬事後卸責之詞
    ，不足採信；另被告丁○○於本院八十九年三月六日調查中供稱：「（問：知否
    辦護照要退伍令？）知道。還知道要相片。我有告訴對方我退伍令丟了，他們說
    會去辦。」等語，其就上開申辦退伍令遺失證明書之行為，自難推諉不知。又共
    犯乙○○、「丙○○」及綽號「小白」之人所涉上開犯行，業經被告甲○○及丁○○供明在卷，雖證人乙○○於本院八十九年一月二十五日調查中證稱其並不知
    情云云，然證人乙○○與被告甲○○係於辦理護照時為警當場查獲，且證人乙○○亦不否認有黏貼該變造身分證影本之行為，參諸其自承於查獲當日係因和綽號
    「阿白」之人相約於康定路附近而與被告甲○○第一次見面等情，其於未遇所約
    之人即隨同陌生人前往辦理護照，顯不符常情，應認被告甲○○所為之供述，較
    屬可採。又被告甲○○與丁○○既就交付身分證辦理第三人護照之事均已知悉，
    猶仍代為尋找人頭並提供身分證、戶籍謄本及印章等證明文件以憑辦理，渠等就
    共犯間因申辦護照所為變造身分證及申辦退伍令遺失證明書之行為，自有犯意之
    聯絡及行為之分擔。此外，並有扣案之丁○○身分證、退伍令遺失證明書、戶籍
    謄本、普通護照申請書及申辦護照委託書可資佐證。本件事證明確，渠等犯行均
    堪認定，應予依法論科。
二、核被告甲○○及丁○○二人所為，均係犯刑法第二百十六條、第二百十二條之行
    使變造之身分證罪及第二百十六條、第二百十四條之行使使公務員登載不實文書
    罪。又渠等變造身分證後持以行使，其變造身分證之低度行為，應為行使之高度
    行為所吸收，不另論罪；又渠等於使承辦公務員登載不實之退伍令遺失證明書後
    持以行使，其使公務員登載不實之低度行為，應為行使之高度行為所吸收，亦不
    另論罪。被告甲○○、丁○○與乙○○、「丙○○」及綽號「小白」之人間就上
    開犯行，有犯意之聯絡及行為之分擔，為共同正犯。又渠等所犯上開二罪間，有
    方法結果之牽連關係，為牽連犯，依刑法第五十五條之規定，應從一重之行使使
    公務員登載不實文書罪處斷。公訴意旨雖未敘及被告二人所涉行使使公務員登載
    不實之犯行，然此部分犯行與前開論罪科刑部分既有牽連犯之裁判上一罪之關係
    ，應為起訴效力所及之，本院自得併予審理。另公訴意旨雖就起訴法條載明刑法
    第二百十條，然其所論罪名僅為行使變造之身分證罪，且起訴事實內亦未載明所
    涉偽造文書部分，足見起訴法條內所載之第二百十條部分，應屬贅引，附此敘明
    。又被告甲○○曾於八十三年間因偽造文書案件，經本院以八十二年度易字第七
    八三四號判決判處有期徒刑五月確定，甫於八十三年十月二十四日易科罰金執行
    完畢，此有台灣高等法院檢察署刑案紀錄簡覆表一份在卷可稽，被告前曾受有期
    徒刑之執行完畢，於五年以內再犯本件最重本刑為有期徒刑以上之罪，為累犯，
    應依刑法第四十七條之規定加重其刑。爰審酌被告丁○○未曾受有期徒刑以上刑
    之宣告，此有台灣高等法院檢察署刑案紀錄簡覆表一份附卷可稽，被告二人以提
    供身分證供他人換貼相片辦理護照牟利，並持該變造身分證辦理退伍令遺失證明
    書，嚴重影響相關證照核發之正確性，被告甲○○於犯後尚能坦承部分犯行，被
    告丁○○於共犯甲○○經通緝到案後，猶狡詞卸責及其二人之品行、犯罪動機、
    目的、手段、生活狀況、智識程度、犯罪所得之利益、犯罪所生之損害等一切情
    狀，分別量處如主文所示之刑，並均諭知易科罰金之折算標準。
三、又扣案「丁○○」國民身分證上之照片一枚，係供犯罪所用之物，且為共犯綽號
    「小白」之人所有，業經被告甲○○供明在卷，爰依刑法第三十八條第一項第二
    款宣告沒收之。另扣案之退伍令遺失證明書、戶籍謄本、普通護照申請書及申辦
    護照委託書，依被告甲○○供述之內容，核其性質應屬預備供犯罪所用之物，然
    刑法第三十八條第一項第二款所定得沒收之「供犯罪預備之物」，須法有處罰其
    預備行為之規定，且該物與犯罪有直接關係者，始足當之，倘預備行為不成立犯
    罪，則僅供犯罪預備之物，除係違禁物外，即不得予以宣告沒收（最高法院八十
    五年度台非字第三一八號判決參照），而刑法第二百十四條使公務員登載不實罪
    之處罰，並無處罰預備行為之規定，核諸前揭最高法院之判決意旨，爰不併予宣
    告沒收之。
四、另被告丁○○於八十八年五月十七日以遺失為由申請國民身分證補發，涉有刑法
    第二百十四條之使公務員登載不實罪嫌，應由檢察官另行偵辦。
據上論斷，應依刑事訴訟法第二百九十九條第一項前段、刑法第二百十六條、第二百
十二條、第二百十四條、第五十五條、第四十七條、第四十一條、第三十八條第一項
第二款、第罰金罰鍰提高標準條例第一條前段、第二條，判決如主文。
本案經檢察官林淑玲到庭執行職務。
中    華    民    國      八十九    年      三      月        二十      日
                  臺灣臺北地方法院刑事第九庭
                                              法  官  黃  雅  君
右正本證明與原本無異
如不服本判決，應於判決送達後十日內，向本院提出上訴狀。
                                              書記官  文      柏
中    華    民    國      八十九    年      四      月        八        日
附錄本案論罪科刑法條：
刑法第二百十六條
行使第二百十條至第二百十五條之文書者，依偽造、變造文書或登載不實事項或使登
載不實事項之規定處斷。
刑法第二百十二條
偽造、變造護照、旅券、免許證、特許證及關於品行、能力、服務或其他相類之證書
、介紹書，足以生損害於公眾或他人者，處一年以下有期徒刑，拘役或三百元以下罰
金。
刑法第二百十四條
明知為不實之事項，而使公務員登載於職務上所掌之公文書，足以生損害於公眾或他
人者，處三年以下有期徒刑、拘役或五百元以下罰金。


司法院資訊處製作；財團法人民間司法改革基金會備份。
